【裁判字號】    99,上訴,1983
【裁判日期】    990622
【裁判案由】    毒品危害防制條例
【裁判全文】
臺灣高等法院刑事判決                99年度上訴字第1983號
上  訴  人
即  被  告  甲○○
上列上訴人因違反毒品危害防制條例案件，不服臺灣板橋地方法
院98年度訴字第4706號，中華民國99年4 月20日第一審判決（起
訴案號：臺灣板橋地方法院檢察署98年度毒偵字第8847號），提
起上訴，本院判決如下：
    主  文
上訴駁回。
    理  由
一、依刑事訴訟法第350條、第361條、第362條、第367條規定，
    不服地方法院之第一審判決而上訴者，須提出上訴書狀，並
    應敘明具體理由，為上訴必備之程式；其所提出之書狀未敘
    述上訴理由，或僅曾以言詞陳述上訴理由者，均應於上訴期
    間屆滿後20日內補提理由書於第一審法院。第一審法院經形
    式審查，認逾期未補提上訴理由者，應定期間先命補正；逾
    期未補正者，為上訴不合法律上之程式，應以裁定駁回。倘
    已提出上訴理由，但所提非屬具體理由者，則由第二審法院
    以上訴不合法律上之程式，判決駁回。而所謂具體理由，必
    係依據卷內既有訴訟資料或提出新事證，指摘或表明第一審
    判決有何採證認事、用法或量刑等足以影響判決本旨之不當
    或違法，而構成應予撤銷之具體事由，始克當之（例如：依
    憑證據法則具體指出所採證據何以不具證據能力，或依憑卷
    證資料，明確指出所為證據證明力之判斷如何違背經驗、論
    理法則）；倘僅泛言原判決認定事實錯誤、違背法令、量刑
    失之過重或輕微，而未依上揭意旨指出具體事由，或形式上
    雖已指出具體事由，然該事由縱使屬實，亦不足以認為原判
    決有何不當或違法者（例如：對不具有調查必要性之證據，
    法院未依聲請調查亦未說明理由，或援用證據不當，但除去
    該證據仍應為同一事實之認定），皆難謂係具體理由，俾與
    第二審上訴制度旨在請求第二審法院撤銷、變更第一審不當
    或違法之判決，以實現個案救濟之立法目的相契合，並節制
    濫行上訴（參照最高法院97年度台上字第892 號刑事判決意
    旨）。
二、本件被告不服原審判決，提起上訴，其於民國（下同）99年
    4月30日提出上訴狀稱：「被告於犯罪未發覺前，自97年1月
    16日起即至臺北市立聯合醫院昆明院區接受美沙冬替代療法
    治療，於查獲時仍在治療中，亦均定時領藥接受治療，依毒
    品危害防制條例第21條之規定，應由檢察官為不起訴之處分
    」云云。
三、查原審判決係認定：「被告前於91年間因施用毒品案件，經
    臺灣板橋地方法院以91年度毒聲字第4065號裁定送觀察、勒
    戒後，因認有繼續施用毒品之傾向，又經臺灣板橋地方法院
    於92年7 月21日以92年度毒聲字第2261號裁定令入戒治處所
    施以強制戒治1年，於93年6月30日停止戒治處分出監，於93
    年7 月18日強制戒治期滿執行完畢，並由臺灣板橋地方法院
    檢察署檢察官於93年8月3日以93年度戒毒偵字第270 號為不
    起訴處分確定。又於93年間因傷害案件，經臺灣士林地方法
    院於94年5月11日以94年度簡上字第22號判處有期徒刑4月確
    定，於95年1 月21日有期徒刑執行完畢出監。又於94年間因
    施用第一級、第二級毒品案件，經臺灣板橋地方法院於94年
    11月30日以94年度訴字第2323號分別判處有期徒刑10月、 3
    月，應執行有期徒刑1年，經上訴本院，經本院於95年4月11
    日以95年度上訴字第460 號駁回上訴確定，又於95年間因施
    用第一級毒品案件，經臺灣板橋地方法院於95年10月31日以
    95年度訴字第3117號判處有期徒刑7月確定，上揭3罪復經臺
    灣板橋地方法院於96年7 月16日以96年度聲減字第1644號裁
    定應分別減為有期徒刑5 月，如易科罰金以銀元300元折算1
    日，有期徒刑1月又15日，如易科罰金以銀元300元折算1 日
    ，有期徒刑3 月又15日，如易科罰金以新臺幣1,000元折算1
    日，前開有期徒刑5月、1月又15日部分並經裁定應執行有期
    徒刑6 月確定，經接續執行後，於96年8月6日因有期徒刑易
    科罰金執行完畢（於本案構成累犯）。詎猶不知悔改，於強
    制戒治執行期滿釋放後5 年內，已再犯施用毒品犯行經追訴
    處罰，竟仍基於施用第一級毒品海洛因之犯意，於98年7月6
    日為警採集尿液回溯26小時內某時（扣除為警拘捕至驗尿時
    止之人身自由受公權力拘束之無從施用毒品時間），在臺北
    縣三重市○○○路34巷54弄9號4樓住處，以將海洛因摻入香
    煙中點燃吸食所生煙霧之方式，施用第一級毒品海洛因1 次
    。嗣於98年7月6日，因被告係毒品列管之尿液定期檢驗人口
    ，經通知採集尿液檢驗結果，呈鴉片類嗎啡陽性反應，而查
    悉上情等情。以被告所為係犯毒品危害防制條例第10條第 1
    項之施用第一級毒品罪。被告施用毒品前持有第一級毒品海
    洛因之低度行為，為施用之高度行為所吸收，不另論罪。被
    告前有如原判決事實欄所述論罪科刑及執行完畢之情形，有
    臺灣高等法院被告前案紀錄表1 份可憑，其於有期徒刑執行
    完畢後5 年內，故意再犯本件有期徒刑以上之罪，為累犯，
    應依刑法第47條第1 項之規定加重其刑。」原審判決並詳載
    其審酌科刑之一切情狀之理由稱：「爰審酌被告已有多次施
    用毒品之紀錄，雖已有服用「美沙冬」治療毒癮達2 年，猶
    於治療期間因施用海洛因再犯本罪，顯未衷心悛悔，漠視法
    令之禁制，恣意濫用藥品，甚為可訾，兼衡其施用海洛因所
    生危害實以自戕健康為主，於他人尚無明顯重大危害及其犯
    後終能供認無隱，態度良好等一切情狀，量處有期徒刑捌月
    」（原審判決第3 頁），故原審判決已就量刑刑度詳為審酌
    並明其理由，原審判決認事用法，核無違誤，量刑亦屬妥
    適，被告上訴意旨僅空泛指稱：「被告於犯罪未發覺前，自
    97年1 月16日起即至臺北市立聯合醫院昆明院區接受美沙冬
    替代療法治療，於查獲時仍在治療中，亦均定時領藥接受治
    療，依毒品危害防制條例第21條之規定，應由檢察官為不起
    訴之處分」云云，惟按違反毒品危害防制條例第10條之罪者
    ，「於犯罪未發覺前」，自動向行政院衛生署指定之醫療機
    構請求治療，醫療機構免將請求治療者送法院或檢察機關。
    依前項規定「治療中」經查獲之被告或少年，應由檢察官為
    不起訴處分或由少年法院為不付審理之裁定，但以一次為限
    ，毒品危害防制條例第21條第1項、第2項定有明文。而上開
    條例第21條第2 項所稱「依前項規定治療中經查獲」，係指
    依該條第1 項規定，犯同條例第10條之罪者，於犯罪未發覺
    前，自動向行政院衛生署指定之醫療機構請求治療，而於治
    療中始經查獲該項未發覺之犯罪而言。於治療中再犯施用毒
    品之罪而被查獲者，並不包括在內（最高法院97年度台上字
    第1893號判決意旨參照）。本案被告縱於97年起即至醫療院
    所接受服用美沙冬之治療等情屬實，然其於於98年7月6日為
    警採集尿液回溯26小時內某時再施用毒品，顯係於治療中再
    犯施用毒品之罪而被查獲，核與毒品危害防制條例第21條第
    1項、第2項所規定之要件不符，原審判決亦為相同認定並詳
    敘其理由，認事用法並無違誤，被告上訴意旨，仍執前詞，
    徒就原審認事職權之適法行使，暨原判決已明確認定詳細說
    明之事項再為爭執，並不足以認為原審判決有何不當或違法
    ，核非上開法條規定之上訴應敘述之具體理由，此外，被告
    復未具體指摘原審判決關於認定事實、適用法律及量刑等事
    項，究竟有何違法或不當之具體情形。揆諸上開說明，本件
    上訴未敘述具體理由及不合法律上之程式，應予駁回，並不
    經言詞辯論為之。
據上論斷，應依刑事訴訟法第367條前段、第372條，判決如主文
。
中    華    民    國    99    年    6     月    22    日
                  刑事第三庭  審判長法  官  陳博志
                                    法  官  劉興浪
                                    法  官  許文章
以上正本證明與原本無異。
如不服本判決，應於收受送達後10日內向本院提出上訴書狀，其
未敘述上訴之理由者並得於提起上訴後10日內向本院補提理由書
（均須按他造當事人之人數附繕本）「切勿逕送上級法院」。
                                    書記官  蔡慧娟
中    華    民    國    99    年    6     月    22    日

司法院資訊處製作；財團法人民間司法改革基金會備份。
